臺北高等行政法院判決　　　　　　　　　　　　　　九十年度訴字第三八八○號
　　　　　　　　　　　　　　　.
　原　　　告　甲○○
　訴訟代理人　戊○○
　　　　　　　丁○○
　被　　　告　經濟部智慧財產局
　代　表　人　陳明邦（局長）
　訴訟代理人　己○○
　　　　　　　丙○○
　參　加　人　利益得股份有限公司
　代　表　人　乙○○董事長）.
右當事人間因新型專利異議事件，原告不服經濟部中華民國九十年三月七日經（九十
）訴字第○九○○六三○四一二○號訴願決定，提起行政訴訟，本院判決如左：
　　主  文
原告之訴駁回。
訴訟費用由原告負擔。
　　事  實
一事實概要：緣原告於民國（除西元外，下同）八十七年七月十八日以「棘輪扳手之
  單向卡制結構改良」向被告（原經濟部中央標準局）申請新型專利，經被告編為第
  00000000號審查，准予專利（下稱系爭案，圖如附件所示）。公告期間，
  關係人即參加人利益得股份有限公司以系爭專利有違八十三年一月二十一日修正公
  布專利法（下同）第九十八條第一項第一、二款及第二項之規定，對之提起異議，
  案經被告審查，於八十九年十一月四日以（八九）智專三（三）○五○五四字第○
  八九八九○○一八八三號專利異議審定書為「異議成立，應不予專利」之處分。原
  告不服，提起訴願，遭決定駁回，遂向本院提起行政訴訟，並經本院裁定命該參加
  人參加訴訟。
二訴之聲明：
　(一)原告聲明：訴願決定及原處分均撤銷。
　(二)被告聲明：如主文所示。
  (三)參加人經合法通知，未具狀或到場為任何之聲明及陳述。
三兩造及參加人之爭點：
  原告主張系爭案與西元一九九一年公告之美國第0000000號專利案（下稱引
  證一，圖如附件所示）及一九七四年公告之美國第0000000號專利案（下稱
  引證二，圖如附件所示）結構上明顯有別，效益亦較引證一、二案為佳，具有創新
  改良之處，亦具進步性，合於新型專利要件，被告竟為舉發成立，應不予專利之處
  分，顯有違誤，是否可採？
　(一)原告主張之理由：
    1.綜合歸納訴願決定書內容，其主要係認為：
      「系爭案由扳手主體、掣動塊、彈簧及螺塞等構件組成之結構已見於引證一創
      作中，而其掣動塊呈12～15度夾角傾斜之特徵構部，則已揭露於引證二之創作
      中，因此，系爭案僅係由引證一及引證二之簡易組合，為熟習該項技術者所能
      輕易完成且未能增進功效，不具進步性」。
    2.對於訴願決定，原告誠無法虛心接受且深感不認同，因為系爭案創作所強調之
      重點乃係在於：「利用該容置部與扳手主體之棘輪頭中心水平延伸呈12～18度
      之夾角設計，令該『掣動塊』容設於該容置部內與棘齒輪嚙合時，可使扳手扳
      動之『作用角』滅小，以降低扳動受力時之『無效分力』，進而達到省力及提
      高扭力之目的」，而與引證一及引證二有功效上極大的差異，雖然，「外觀上
      」就構件的組成而言，系爭案與引證一、引證二組成之要件略為相同，但「實
      質上」就使用的功能效益而言，系爭案與引證一、引證二卻有極大的差異性，
      絕非異議審查委員及訴願委員所認為不具進步性之創作，而且，就結構的組成
      變化而言，系爭案與引證一、引證二並非完全相同，而符合「新型，為物品之
      形狀、構造或裝置之創作或改良」，故乃提起行政訴訟。
      (1)就創作性及進步性而言：
        就力學原理中「力的傳導」而論，當一物體置於一平面時，若欲將其推動，
        則一力量Ｆ若以「垂直」於該物體之「受力面」推動時，則該力輸出為100%
        ，可輕易推動該物體，然若該力量Ｆ為呈傾斜與該受力面接觸時，則該力量
        輸出時會另外產生一「無效分力F3」(此時輸出力量低於100%)，而使得物體
        的推動無法較輸出力為100%時省力，且若此一傾斜輸出力量之夾角θ越大，
        則無效分力越大，相同道理，扳手在扳動螺件時，若掣動塊與棘齒輪間嚙合
        切線之夾角θ(即作用角)越大，則無效分力相對增大，若夾角減小，則扳手
        的扳動可較為省時、省力，然而，就扳手而言，並非扳動之夾角越小越好，
        而是藉由反覆測試、實驗以推論出最適合之角度位置，系爭案即係在此一立
        基點下創作改良而問世。又引證二之「掣動塊22」雖然與系爭案同樣係呈一
        傾角設置，惟其所傾設之角度與位置並非最佳之設計結構 (其所設置之位置
        ，恰巧位於該扳手主體之棘齒頭中心之平行延伸，而角度大約係呈30度 )，
        因此，由力的分析可知，其扳動之作用角與引證一及系爭案比較相對較大，
        如此扳動時所產生之「無效分力F3」亦相對增加，而使得扳手的扳動效率打
        了折扣；再看引證一，該引證一扳手扳動之作用角θ相對較小，如此，其扳
        動時之有效力能提昇許多，而達到較引證二省時、省力之特點，惟雖然如此
        ，事實上，因為引證一其「掣動塊」係呈水平置放，因此，其所能承受之「
        扳動扭力」並無法較引證二為佳，相對的，甚至無法承受較高之扭力值，此
        一論點有測試報告為證，請參看由「工業技術研究院─量測技術發展中心」
        所作的扭力測試報告書，其係以引證一為測試標的，由該測試報告書第二頁
        所示可知，引證一所能承受的破壞扭力值為「133」，而自181以上，則產生
        棘輪轉動失效的情形，如此，雖然其扳動之效率可較引證二為佳，然卻因所
        能承受之扭力值較小而形成使用上的缺失。再者，相對於引證一及引證二，
        系爭案不僅扳動時之作用角θ較小而更為省時、省力具效率性，且其所能承
        受之扭力值亦高出引證一許多，而同時改善了引證一及引證二使用上之缺失
        ，因為系爭案之掣動塊係呈12～15度之傾角設置，因此，扳動作用之夾角θ
        與引證一、引證二比較相對較小，如此，扳動時輸出力量所產生之「無效分
        力F3」相對較小，使螺件更易於被扳動，另外，就系爭案扳手所能承受之扭
        力而言，參看同樣係由「工業技術研究院－量測技術發展中心」以系爭案為
        標的所作的扭力測試報告書，由該測試報告書第二頁所示可知，系爭案所能
        承受的破壞扭力值為「310以上」，而在扭力值 181～271.5之間，棘輪皆能
        正常轉動，而明顯較引證一能承受高扭力之使用情形。據此，承上所述，雖
        然系爭案構件之組成與引證一、引證二略為近似，但因為其部分結構特徵之
        改良確實為功效提昇之設計，因此使用時之「扳動效率」及所能「承受之扭
        力」皆能維持一定之高水平，而不像引證一及引證二一般顧此失彼，有了效
        率沒了扭力，而不具實用性。
      (2)就系爭案是否為易於思及之創作而言：
    　　查專利法之專利，有發明專利、新型專利、新式樣專利，其要件各有不同，
        新型專利所應用之手段，縱令在「原理」上並非具有前所未有之創新，而係
        習用之技術，然若其空間型態係屬創新，並能產生實用之功效，或增進該物
        品某種功能時，即符合新型專利之要件，又新型專利與發明專利須具高度技
        術思想之條件不同，若新型之創作在有限之領域中，其微小之改進能產生好
        用或實用之條件者，亦得視為有「增進某種功效」( 審查基準第2-2-19頁所
        載)。 據以援引，系爭案該種扳手之結構組成要件自早即必須包含「扳手主
        體」、「棘齒輪」、「掣動塊」、「彈性體」等構件，而如系爭案與引證一
        所具備之「蓋板」則視製造者之設計而加減斟酌，如此，在此一有限的創作
        領域中，系爭案以掣動塊設置之夾角及位置作為創作改良之特徵要點，與習
        用引證案比較，不論是在「空間型態」或「功能效益」上，雖然無明顯之差
        別，但仍具備形狀、結構改良之要件，絕非易於一句易於思及或等效結構一
        語所能帶過；而就功效而言，系爭案具備高效率及高扭力之扳動效能，而明
        顯有功效之增進；就結構而言，其掣動塊形狀結構之設計、角度之傾斜置放
        等，皆與引證案有可分之處，從而符合新型形狀、結構改良之要件，如何能
        視為不具新穎性、進步性之創作呢？又進步性之研判，往往容易因審查委員
        或任何觀視之人在瞭解其技術內容後，對新型之進步性作成偏低之評斷，而
        產生「後見之明」之情形，而所謂易於思及之創作與後見之明恰如善與惡、
        是與非，其就在一線相隔之間，對於系爭案先前之審定，究竟是易於思及之
        創作或係因後見之明而所為之決定呢？吾人認為，新型專利所講究、追求的
        是功效上的實用性，以及產業上簡便、方便的可利用性，而既然系爭案在扳
        動螺件的功能效益上，能同時具備高效率及高扭力之特點，而較引證一、引
        證二更具實用性，即具有明顯功效之增進，令使用者(即產業利用人員)在工
        作上更為方便、簡便，如此，應得認為具新型專利要件，雖然，系爭案在外
        形結構上，確實容易令人產生為引證案易於思及之創作，惟新型之創作不問
        係因偶然或意外發現，或苦心研究試驗所完成者，均不影響其進步性之存在
         (專利審查基準第2-2-21頁所載 )，若然在功能效益確實具備明顯之增進，
        當則認定為具進步性，而有功效之增進。綜合上述之說明，系爭案並未如訴
        願決定書所言，為不具進步性之創作，其所為之決定誠與法不符。末者，原
        告要強調的是，「新型」係指物品之形狀、構造或裝置之創作或改良，亦即
        物品之形狀、構造或裝置「首先創作」並「合於實用」者，即為新型之標的
        ，而所謂首先創作及合於實用，乃指將具有「改良性」、「進步性」之工業
        技術，表現於物品之形狀、構造、裝置上，得以「提高」原來物品具有之「
        效果」或其有直接關連之物品功能者而言，然查系爭案並無違反上述法意之
        規定，符合專利法第九十七條及九十八條之規定。
    3.另外，系爭案於申請專利範圍所請求保護之構造中，與引證案之結構至少具有
      下列差異處：
      其一：將容置部(12)設計成與棘輪頭 (11)中心之水平線呈12度~18度夾角之設
      計，使掣動塊 (3)於此角度範圍內斜向嚙合於棘齒輪 (2)，以提高系爭案之結
      構強度。
      其二：容置部 (12)外側設一螺紋段 (121)，並以一螺塞(5)螺設於容置部(12)
      之螺紋段 (121)，俾方便調整螺塞之位置，以調整彈簧 (4)彈性迫壓於掣動塊
      (3)之彈性力。
      其三為：螺塞 (5)與掣動塊 (3)之相向端分別設有一凹部 (51)及一容室 (32)
      ，以供彈簧 (4)兩端置入，俾使彈簧定位，並使彈簧保持軸向運動，不虞偏移
      撓曲。
      由右揭之差異及參諸系爭案之請求項可知，系爭案所請求保護之結構係相當明
      確，與參加人所提之引證案件確有不同。
    4.原告為證明系爭案在特定角度 (12~18度)範圍內所為之斜向設計，係較習知構
      造更具扭力之增進，且為呼應訴願決定書所載：「訴願人僅以理論進行推導，
      並無具公信力機構之實驗證明或其他具體佐證，以證明系爭案確具功效之增進
      」乙節，因此將系爭案之扳手實物、以及將一容置部水平設置(習知技藝)之扳
      手，送請工業技術研究院量測技術發展中心進行扭力測試，其測試結果前已敘
      及，原告欲再強調者，其中，相同於引證一之測試標的：將容置部水平設置之
      習知構造，由測試報告書可知，其破壞扭力值僅為133.0 lbf-ft；又系爭案之
      測試標的，由測試報告書可知，其破壞扭力值係高達310.0 lbf-ft，遠高於引
      證一之習知構造之扭力值，亦超出美國標準：181 lbf-ft甚多。而工業技術研
      究院係為國內知名之專業機構，其所為之測試報告當具公信力。則由其測試報
      告自足以證明系爭案所申請之構造在結構強度、承受扭力方面確較習知構造具
      有進步性之功效。故系爭案相較於引證一案自合於新型專利要件。另關於引證
      二案，其結構與系爭案並不相同，且其掣動塊之設置角度亦全然與系爭案不同
      ，而所能承受之扭力亦無法與系爭案相比擬。
    5.原告欲再提出另一佐證資料：美國第0000000號專利案之專利核准公告
      影本。本件為原告所提出，此由發明人欄所記載之：Chih-Ching Hsieh可證明
      ，且地址：No. 64，Lane 107，Liang Tsun Rd. Fong Yuan City， Taichung
      Hsien (TW)，亦為原告申請系爭案時之地址：台中縣豐原市○村路 107巷64號
      。參諸本件美國案之申請內容可知，本件美國案乃原告將系爭案之結構向美國
      提出專利申請，並獲美國專利局審查核准。同時，再請參閱本件美國案之圖式
      第一、二、四圖，原告於提出本件美國案之申請時，係已詳實揭露出諸多斜向
      卡掣狀態之習知結構 (PRIOR ART)，其中，第四圖之結構即為引證案一：美國
      第0000000號專利案之構造，且於本件之說明書中並詳加分析斜角範圍
      (8~18度)之力學狀態。美國專利局於審查本件時，經由比對引證一案之構造以
      及第一、二圖之習知構造、以及瞭解本件角度範圍(8~18度)之力學關係後，仍
      核准本件美國案，實可證明本件之構造係與習知構造和引證案一、二不同，具
      有產業上之利用性，並於受力狀態具有進步性之功效。原告深知國情有別，不
      能全然將本件美國案與系爭案相提併論，惟就獲准專利所必須具備之「新穎性
      」、「首先創作」、「產業上利用性」之專利要件而言，二國應屬一致。
　　6.就系爭案之其他構造而言，引證一案之塞體(19)係以迫緊之方式塞設於容置部
      (102)中，並無法如同系爭案之螺塞 (5)可調整於容置部 (12)中之位置，故無
      法調整彈簧頂持於掣動塊之彈性力，且當彈簧彈力疲乏而須更換時，引證一案
      之結構亦不便於更換彈簧。反觀系爭案，只須將螺塞 (5)旋出容置部(12)，即
      可置換彈簧 (4)，操作上相當便利。再者，系爭案之螺塞 (5)與掣動塊 (3)所
      設之凹部 (51)及容室 (32)，可使彈簧定位及保持軸向運動，而不虞偏移撓曲
      ，故可確實頂持掣動塊 (3)。反觀引證一案，其彈簧二端並未受良好定位與護
      持，容易產生撓曲、偏移，且一旦發生此現象時，即無法良好的頂持於掣動塊
      ，將影響掣動塊與棘齒輪之嚙合關係，甚至造成嚙合失效。
    7.原告再將系爭案與引證一案之結構圖式比較如次供參酌：
      (1)系爭案將容置部 (12)設計成與棘輪頭(11)中心之水平線呈12度~18度夾角之
        設計，使掣動塊 (3)斜向嚙合於棘齒輪 (2)，在承受扭力上係較引證一案之
        掣動塊 (40)以水平角度嚙合於棘齒輪 (17)之方式能承受更高之扭力，此有
        工研院之測試報告可稽。
      (2)系爭案之螺塞 (5)係螺設於容置部 (12)之螺紋段(121)，俾方便調整螺塞之
        位置，以調整彈簧 (4)彈性迫壓於掣動塊 (3)之彈性力。反觀引證一案，其
        塞體 (19) 僅係固定於容置部 (102)中，並無法調整位置，亦即無調整彈簧
         (18)之功能。
      (3)系爭案於螺塞(5)及掣動塊(3)之相向端分別設有一凹部(51)及一容室(32)，
        以供彈簧 (4)兩端彈簧定位，確保彈簧 (4)不會偏位失效。反觀引證一案，
        其塞體 (19)與掣動塊 (40)並無法供彈簧 (18)二端有效定位，故彈簧 (18)
        容易偏位而造成失效。
      依被告所發行之專利審查基準中，對於「進步性」要件之判斷有以下之闡述 (
      第2-2-19頁) ：「『增進某種功效』，係指申請專利之新型，其物品之形狀構
      造或裝置之改良，在效果上克服先前技術中存在的問題點，具備好用或實用之
      條件者。」又在技術發展空間有限之領域中，如在技術上有微小的改進，產生
      好用或實用的效果，得視為具「有增進某種功效」。由是，揆諸前揭審查基準
      之論述，系爭案之結構於同類物品中具有改良之處，且經由其改良而可產生好
      用及實用的效果，並具承受扭力之提高，自合於「進步性」要件，而具可專利
      性。再者，原告將系爭案之構造向美國專利局提請申請時，自已相當詳盡的申
      報斜向嚙合之習知構造，於揭露斜向嚙合之習知構造下，美國專利局仍准予專
      利，自亦為本件與習知構造不同之另一佐證。此外，在結構相同之下，於細部
      構造具有創新改良之處時，即合於新型專利要件，亦有行政先例可循。系爭案
      之結構較諸引證案件具有創新改良之處，自合於新型要件。且系爭案並較引證
      案具有功效之增進，更合於新型專利之進步性。故系爭案之構造自與引證一、
      二案不同，具可專利性，被告於衡諸前揭證據下，自仍應維持准予本件專利之
      審查，而應撤銷異議成立之原處分。
　　8.綜上所述，系爭案所界定之結構實相當明確，與參加人所提出之引證案仍具有
      創新改良之處，且由其創新之處，並具有提高扭力之功效增進，此由工研究所
      為之測試結果及原告所申請之美國案可證。且系爭案之結構亦可調整彈簧之彈
      力及易於更換彈簧，亦具有進步性功效。因此，系爭案與引證一、引證二明顯
      有結構上的不同，且表現於扳動螺件之功能效益亦較習用之引證案為佳，並無
      違專利法第九十七條及九十八條之規定，系爭案實合於新型專利要件。被告及
      訴願機關未審及此，迭為舉發成立之處分及訴願駁回之決定，實有未合。
  (二)被告主張之理由：
    1.查原告主張之理由，主要係以工業技術研究院量測技術發展中心所作的扭力測
      試報告書（以引證一為測試標的），及同院所作針對系爭案為標的之測試報告
      書，來證明系爭案在特定角度（12─18度）範圍內所為之斜向設計，係較習知
      構造更具扭力之增進（功效之增進）。
    2.惟查被告作異議成立處分之理由為，系爭案之主要技術特徵均已在引證一有所
      揭露，且原告所強調系爭案另一技術特徵為「該容置部並與棘輪頭中心之水平
      延伸呈12─18度之夾角」，在引證二中亦有斜向設置容置部之特徵揭露，故系
      爭案僅是引證一及引證二之簡易組合，是為熟習該項技術者輕易完成且未能增
      進功效，並不具進步性。據此可知，被告原處分並非將系爭案與引證一、二作
      單獨分離之比對，而今原告率以系爭案與引證一作單獨比較，並非原處分審定
      之事實。
　　理  由
一查本件參加人利益得股份有限公司經本院依行政訴訟法第四十二條第一項規定，裁
  定命其獨立參加被告訴訟，並通知於準備程序及言詞辯論期日到場，有裁定書及送
  達證書附卷可稽，而參加人未為參加，依同法第四十七條規定，本件判決對參加人
  亦有效力，合先敘明。
二按凡對物品之形狀、構造或裝置之創作或改良，而可供產業上利用者，得依法申請
  取得新型專利，固為專利法第九十七條暨第九十八條第一項前段所明定。惟其新型
  如「係運用申請前既有之技術或知識，而為熟習該項技術者所能輕易完成且未能增
  進功效時」，仍不得依法申請取得新型專利，復為同法第九十八條第二項所明定。
三本件原告之系爭新型專利案公告期間，參加人以其有違專利法第九十八條第一項第
  一、二款及第二項之規定，對之提起異議，案經被告審查，為異議成立應不予專利
  之處分。原告不服，提起訴願，遭決定駁回，復起訴主張系爭案與引證一、引證二
  結構上明顯有別，效益亦較引證一、二案為佳，具有創新改良之處，亦具進步性，
  合於新型專利要件，被告竟為舉發成立，應不予專利之處分，顯有違誤，詳如其事
  實欄所載理由等語。查本件原告曾於八十九年四月二十七日申請修正說明書，該修
  正本與八十八年五月二十一日之審定公告本比較，增加一實施例，雖未變更實質內
  容，但非關於申請專利範圍過廣之限縮、誤記事項或不明瞭記載之修正，不符專利
  法第一百零五條準用第四十四條第四項之規定，被告不准其修正，本異議案係依公
  告本審查。又原告八十七年七月十八日申請之系爭「棘輪扳手之單向卡制結構改良
  」新型專利案，依其申請專利範圍記載，主要係由扳手主體、掣動塊、彈簧及螺塞
  等構件所組成，其特徵在於：該扳手主體具有一棘輪頭，內容設有一棘輪齒，於棘
  輪頭側邊鑽設有一容置部，該容置部並與棘輪頭中心之水平延伸呈十二至十八度之
  夾角，且容置部靠外側之適當處形成有一螺紋段；該掣動塊容設於容置部內，係為
  一略呈梯字形之構件，一端形成與棘齒輪相齒合之掣動齒，另端則鑽設一容室，以
  供套設一彈簧元件；該彈簧係為一彈性元件，置設於掣動塊之容室內，藉由彈性回
  復力使掣動塊可隨時呈卡制狀態；該螺塞螺設於容置部之螺紋段，一端形成一凹部
  ，另端則凹設成六角座，以固定彈簧及掣動塊；藉由上述之創作，可利用容置部與
  扳手主體之棘輪頭中心水平延伸十二至十八度之斜角設計，而使得掣動塊套設於內
  時，其掣動齒可與夾角之切線呈卡制結構者。而參加人所提異議證據計有：引證一
  即證據三係一九九一年二月十二日公告之美國第0000000號專利案，證據四
  、五為系爭案第四圖及第五圖與引證一第一圖及第三圖之比對圖示，引證二即證據
  六係一九七四年十月一日公告之美國第0000000號專利案。經查，引證一主
  要特徵在於扳手主體一端設有棘輪頭，內容設有一棘齒輪，於棘輪頭側邊鑽設有一
  容置部，該容置部以供容設掣動塊及彈簧，且容置部靠外側之適當處以供一塞體卡
  設，以固定套置於容置部內之掣動塊、彈簧等構件，故系爭案主要技術特徵已揭露
  於引證一中；且系爭案另強調該容置部並與棘輪頭中心之水平延伸十二至十八度夾
  角之技術特徵，於引證二中亦已揭露有斜向設置容置部之特徵，故系爭案僅係引證
  一及二之簡易組合，為熟習該項技術者所能輕易完成且未能增進功效，不具進步性
  。雖原告訴稱，引證一扳手主體之容置部雖係由棘輪頭側邊鑽設，惟其鑽設係呈水
  平之角度，與系爭案呈十二至十八度之角度不同，系爭案所產生之扳動功效即承受
  扭力值大小，較引證一為佳。另引證一棘齒塊掣動齒之齒形、截面與系爭案掣動齒
  之齒形結構，亦有明顯差異，且其因塞體無法取下或再迫入之深度無法控制而造成
  困擾及不便；而系爭案僅將螺塞取下即可更換彈簧，再將螺塞往內螺移即可調整彈
  簧緊度，較引證一更為方便及實用；又引證二雖與系爭案之容置部與棘輪頭中心同
  為傾斜一角度，惟其角度傾斜設於棘輪頭處之位置及空間型態不同，對於棘齒嚙合
  受力及扳動扭力效果，亦有功效上之差異，系爭案於技術發展空間有限之領域中，
  具有微小之改進，亦得視為具有顯然進步性，並提出其自行送工業技術研究院量測
  技術發展中心所作扭力測試報告書以證明系爭案合於新型專利要件等語。惟查，依
  卷內資料、圖式及原告當庭以實物說明，可知引證一已揭露系爭案主要技術特徵，
  業如前述。雖引證一其容置部鑽設之角度呈水平，與系爭案略有差異，然於引證二
  中則已揭露斜向設置容置部之特徵。至於掣動齒之齒形係受棘齒輪及容置部大小之
  影響，故其間縱有所差異，亦難謂系爭案即具進步性。另系爭案之螺塞與引證一相
  較，雖多出一螺紋設計，惟以螺紋固定螺塞，乃熟習該項技術者所易於思及者。再
  查，引證二已揭露斜向設置容置部之徵，其角度或與系爭案有所不同，然原告僅以
  理論進行推導，並無具公信力機構之實驗證明或其他具體佐證，以證明系爭案確具
  功效增進，尚難遽予論斷系爭案具進步性，故系爭案僅係引證一及二之簡易組合，
  乃屬運用申請前既有之技術或知識，而為熟習該項技術者所能輕易完成且未能增進
  功效者，自不具進步性，未符新型專利要件，原告所訴，洵不足採。從而，被告所
  為本件異議成立，應不予專利之處分，揆諸首揭法條之規定，核無違誤，訴願決定
  ，予以維持，亦無不合，原告起訴意旨，非有理由，應予駁回。
四據上論結，本件原告之訴為無理由，依行政訴訟法第九十八條第三項前段，判決如
  主文。
中　　華　　民　　國　　　九十一　　年　　　四　　　　月　　　三十　　　日
                 　　　　   臺 北 高 等 行 政 法 院  第 二 庭
                             　　　　      審 判 長  法    官  王立杰
                                           　　　    法    官  陳雅香
                                                     法    官  黃本仁
右為正本係照原本作成。
如不服本判決，應於送達後二十日內，向本院提出上訴狀並表明上訴理由，如於本判
決宣示後送達前提起上訴者，應於判決送達後二十日內補提上訴理由書（須按他造人
數附繕本）。
中　　華　　民　　國　　　九十一　　年　　　四　　　　月　　　三十　　　日
       　　　　　　　　　　　　　　　　　　　　　　　書 記 官　姚國華
